【裁判字號】    98,簡上,3
【裁判日期】    980331
【裁判案由】    詐欺
【裁判全文】
臺灣新竹地方法院刑事判決               98年度簡上字第3號
上  訴  人
即  被  告  乙○○
輔  佐  人  戊○○
                      號
            丙○○
上列上訴人即被告因詐欺案件，不服本院新竹簡易庭中華民國97
年11月28日97年度竹簡字第1543號第一審刑事簡易判決（聲請簡
易判決處刑案號：97年度偵字第5152號，移送併辦案號：97年度
偵字第7654號），提起上訴，本院管轄之第二審合議庭判決如下
：
    主  文
上訴駁回。
乙○○緩刑貳年。並應依本院98年度簡附民上字第3 號調解筆錄
內容，自民國玖拾捌年肆月貳拾日起至民國玖拾捌年拾月貳拾日
止，按月於每月貳拾日向丁○○支付新臺幣伍仟元，共計新臺幣
參萬伍仟元之損害賠償。
    事  實
一、乙○○依其智識程度，可預見提供自己之郵局或銀行帳戶存
    摺、提款卡、印章及密碼等供人使用，可能因此供他人使用
    詐術使被害人將款項匯入後，再予提領使用；並預見可能因
    而幫助他人從事詐欺之不法犯罪，竟仍基於幫助他人詐欺之
    未必故意，於民國97年6 月初某日，在新竹市香山附近某處
    ，將其向中國信託商業銀行新竹分行所申請開立帳號000000
    000000號帳戶、渣打銀行新竹分行所申請開立帳號00000000
    0000號帳戶之存摺、提款卡及密碼等物，均交付予真實姓名
    年籍均不詳之成年人，而容任該成年人所屬集團為詐取他人
    財物之行為。該集團在取得上揭存摺、提款卡及密碼等物後
    ，(1)先於97年6 月12日某時許，由一姓名年籍均不詳之成年
    成員，假冒係中華郵政公司人員，撥打電話向丁○○佯稱其
    女兒有1 筆帳款需轉出，有分期付款之問題，要求丁○○至
    自動櫃員機止付，致使丁○○陷於錯誤，旋即至位在桃園縣
    中壢市之中國信託商業銀行自動櫃員機前，依對方指示，於
    97年6 月13日凌晨零時6 分37秒、同日凌晨零時10分4 秒許
    ，分別轉帳新臺幣（下同）30,000元及11,000元至前揭乙○○名義之中國信託商業銀行新竹分行帳戶內；(2)於97年6 月
    12日21時10分許，該詐欺集團成員又假冒係板信商業銀行經
    理，撥打電話予甲○○，向其佯稱其先前購物分期付款部分
    出現問題，需至自動櫃員機前依其指示操作以處理，致使甲○○陷於錯誤，於同日前往板信商業銀行自動櫃員機前，依
    對方指示，於97年6 月12 日23 時37分許，匯款4,522 元至
    前揭乙○○名義之渣打銀行新竹分行帳戶內。嗣經丁○○、
    余與庭發覺受騙報警處理，而為警循線查悉上情。
二、案經新竹市警察局第一分局報請臺灣新竹地方法院檢察署檢
    察官偵查聲請簡易判決處刑，及臺北市政府警察局松山分局
    報請臺灣臺北地方法院檢察署呈請臺灣高等法院檢察署核轉
    臺灣新竹地方法院檢察署檢察官移送併案審理。
    理  由
一、程序部分：
    按「被告以外之人於審判外之陳述，雖不符前4 條之規定，
    而經當事人於審判程序同意作為證據，法院審酌該言詞陳述
    或書面陳述作成時之情況，認為適當者，亦得為證據。當事
    人、代理人或辯護人於法院調查證據時，知有第159 條第1
    項不得為證據之情形，而未於言詞辯論終結前聲明異議者，
    視為有前項之同意。」刑事訴訟法第159 條之5定 有明文。
    本件被告乙○○於本院準備程序時，對於檢察官起訴書、併
    辦意旨書證據清單所提各項證據資料之證據能力均未爭執，
    而本院審酌前述各該證據資料均非非法取得之證據，復經本
    院於審判期日就前述證據進行調查、辯論，依法自有證據能
    力，合先敘明。
二、實體部分：
  (一)上揭犯罪事實，業據被告乙○○於本院準備程序、審理中坦
    認不諱，並有被害人丁○○、甲○○於警詢中指訴明確，復
    有被害人丁○○出具之中國信託自動櫃員機客戶交易明細表
    2 份、被害人甲○○出具之板信商業銀行自動櫃員機客戶交
    易明細表1 份、中國信託商業銀行股份有限公司於97年6 月
    23 日 以中信銀集作字第97507310號函送之帳戶歷史交易查
    詢資料1 份、帳戶資料1 份、桃園縣政府警察局中壢分局普
    仁派出所受理詐騙帳戶通報警示簡便格式表1 份、內政部警
    政署反詐騙案件紀錄表2 份、桃園縣政府警察局中壢分局普
    仁派出所受理刑事案件報案三聯單1 份、高雄市政府警察局
    小港分局漢民路派出所陳報單1 份、受理各類案件紀錄表1
    份、受理詐騙帳戶通報警示簡便格式表1 份、受理刑事案件
    報案三聯單1 份、中國信託商業銀行股份有限公司98年3 月
    2 日中信銀字第09822271202640號函、渣打國際商業銀行股
    份有限公司新竹分行98年3 月12日渣打商銀新竹字第098000
    36號函在卷可稽，堪認被告乙○○前揭所為不利於己之自白
    與事實相符，胥值信實。
  (二)復按有犯罪意圖者，非有正當理由，竟徵求他人提供帳戶，
    客觀上可預見其目的，係供為某筆資金之存入，後再行領出
    之用，且該筆資金之存入及提領過程係有意隱瞞其流程及行
    為人身分曝光之用意，一般人本於一般認知能力均易於瞭解
    ；又金融存款帳戶，事關存戶個人財產權益之保障，與存戶
    之印鑑章、金融卡結合，其專屬性、私密性更形提高，除非
    本人或與本人具密切之關係者，難認有何理由可自由流通使
    用該存摺、金融卡、印章及密碼，一般人亦均有應妥為保管
    ，以防止被他人冒用之認識，縱有特殊情況偶有交付他人之
    需，亦必深入瞭解其用途後再行提供以使用，恆係吾人日常
    生活經驗與事理。且金融帳戶為個人理財之工具，申請開設
    金融帳戶並無任何特殊之限制，一般民眾皆可以存入最低開
    戶金額之方式申請開戶，1 個人可以在不同之金融機構申請
    多數之存款帳戶使用，並無何困難，此乃眾所周知之事實，
    則依一般人之社會生活經驗，苟見非親非故之人不以自己名
    義申請開戶，反而以出價蒐購或租用之方式向他人蒐集金融
    機構帳戶供己使用，衡情當知悉蒐集金融帳戶者，係將所蒐
    集之帳戶用於從事財產犯罪；況觀諸現今社會上，詐騙者蒐
    購人頭帳戶，持以作為信貸、手機簡訊詐欺之事，常有所聞
    。然被告乙○○竟將前開帳戶之存摺、金融卡及密碼提供與
    真實姓名年籍不詳之成年男子使用，被告乙○○自可預見係
    供隱瞞其資金流程及行為人身分，以從事詐欺犯罪，作為詐
    欺取財收取被害人匯入款項之帳戶，惟其仍將之交付，顯不
    違背其本意，而具有幫助該詐欺集團實行詐欺犯罪之幫助意
    思甚明。
  (三)綜上所述，本件事證明確，被告乙○○犯行洵堪認定，應予
    依法論科。
三、論罪科刑之法律適用：
  (一)按幫助犯之成立，主觀上行為人須有幫助故意，客觀上須有
    幫助行為，意即需對於犯罪與正犯有共同之認識，而以幫助
    之意思，對於正犯資以助力，而未參與實施犯罪之行為者而
    言，最高法院75年度臺上字第1509號、88年度臺上字第1270
    號判決意旨可資參照。查被告乙○○將前開帳戶存摺、金融
    卡及密碼交與真實姓名年籍不詳之成年男子，再由該詐欺集
    團成員真實姓名年籍不詳之成年男子向被害人丁○○、甲○○詐取財物，惟被告係以幫助詐欺取財之犯意為之，供作贓
    款匯入、提領之帳戶，僅係就他人之詐欺取財犯行提供助力
    ，屬構成要件以外之行為，復查無可認與渠等有犯意聯絡、
    行為分擔情事，應祇論以幫助犯。故核被告乙○○所為，係
    犯刑法第30條第1 項前段、第339 條第1 項之幫助詐欺取財
    罪。又被告係基於幫助之犯意而為非屬詐欺取財犯行之構成
    要件行為，為幫助犯，爰依刑法第30條第2 項之規定，按正
    犯之刑減輕之。再被告同時交付上開中國信託商業銀行新竹
    分行及渣打商業銀行新竹分行之帳戶存摺、金融卡及密碼予
    詐欺集團成員使用之一幫助行為，幫助詐欺集團分別詐騙被
    害人丁○○、甲○○之財物，為想像競合犯，應依刑法第55
    條前段之規定，從一重處斷。又事實欄一(2)所示之移送併辦
    幫助詐欺取財犯行，雖未經檢察官聲請簡易判決處刑，然此
    部分既與原聲請簡易判決處刑，且經本院論罪科刑部分有想
    像競合犯之裁判上一罪關係，應為聲請簡易判決處刑之效力
    所及，本院自應併予審理。
  (二)原審依刑事訴訟法第449 條第1 項前段，刑法第30條第1 項
    前段、第2 項、第339 條第1 項、第41條第1 項前段，刑法
    施行法第1 條之1 第1 項、第2 項前段之規定，判處被告有
    期徒刑3 月，如易科罰金，以新臺幣1,000 元折算1 日，經
    核其認事用法均無違誤，量刑亦稱妥適。上訴人上訴意旨指
    摘原判決量刑過重而不當，實無理由，應予駁回。
  (三)末查，被告乙○○前未曾因故意犯罪受有期徒刑以上刑之宣
    告，有臺灣高等法院被告前案紀錄表在卷可參，其因一時失
    慮致罹刑典，事後已與被害人丁○○達成民事調解，並給付
    部分賠償金額，有本院98年度簡附民上字第3 號和解筆錄乙
    份附卷足稽（見本院卷第47-1頁），被害人丁○○亦表示對
    於被告刑度沒有意見等語（見本院卷第46頁）；另被害人甲○○經本院合法通知未到庭，然被告於本院審理時當庭提出
    4,522 元，以示其和解誠意；則被告經此偵審程序之教訓後
    ，應能知所警惕，信無再犯之虞，本院因認對其所宣告之刑
    以暫不執行為當，爰依刑法第74條第1 項第1 款規定諭知緩
    刑2 年。又為保障被害人丁○○之上開債權，於緩刑期間依
    刑法第74條第2 項第3 款課予被告依本院98年度簡附民上字
    第3 號調解筆錄內容履行之負擔應為適當，爰併命被告依該
    調解筆錄內容支付41,000元予被害人丁○○（給付方式為：
    被告於98年3 月20日給付6,000 元；剩餘35,000元自98 年4
    月20日至98年10月20日止，按月於每月20日給付5,000 元予
    被害人丁○○，如有一期不按時履行，視為全部到期），以
    啟自新。
據上論斷，應依刑事訴訟法第455 條之1 第1 項、第3 項、第36
8 條，刑法第74條第1 項第1 款、第2 項第3 款，判決如主文。
本案經檢察官洪裕翔到庭執行職務。
中    華    民    國    98    年    3     月    31    日
                  刑事第四庭  審判長法  官  黃美文
                                    法  官  邱玉汝
                                    法  官  朱美璘
不得上訴
以上正本證明與原本無異。
中    華    民    國    98    年    3     月    31    日
                                    書記官  楊嘉惠
附錄本案論罪科刑法條：
中華民國刑法第339 條
意圖為自己或第三人不法之所有，以詐術使人將本人或第三人之
物交付者，處五年以下有期徒刑、拘役或科或併科一千元以下罰
金。
以前項方法得財產上不法之利益或使第三人得之者，亦同。
前二項之未遂犯罰之。


司法院資訊處製作；財團法人民間司法改革基金會備份。
